臺灣高雄地方法院刑事判決　　　　　　　　　　　　　　九十三年度訴字第五七號
　　公　訴　人　臺灣高雄地方法院檢察署檢察官
　　被　　　告　丑○○
　　　　　　　　庚○○
　　　　　　　　戊○○
　　　　　　　　寅○○
　　　　　　　　己○○
　　右　一　人
　　輔　佐　人　乙○○
　　被　　　告　丙○○
　　　　　　　　甲○○
　　右　一　人
　　選任辯護人　孫志鴻律師
　　被　　　告　壬○○
　　輔　佐　人　辛○○
　　被　　　告　子○○
　　　　　　　　癸○○
　　　　　　　　丁○○
　　選任辯護人　鄭國安律師
　　　　　　　　陳炳彰律師
　　　　　　　　吳麗珠律師
右列被告等因公共危險案件，經檢察官提起公訴（九十二年度偵字第一九五六五號）
，本院判決如左：
    主  文
丑○○、庚○○、戊○○、寅○○、己○○、丙○○、甲○○、壬○○、子○○、癸○○、丁○○均無罪。
    理  由
一、公訴意旨略以︰「甲○○曾於民國八十九年間，因觸犯刑法第一百八十五條第一
    項之公共危險罪，經法院判決有期徒刑四月，緩刑三年，緩刑中付保護管束確定
    ，甫於九十二年三月二十九日保護管束期滿，詎仍不知悔改，復與丑○○、庚○○、戊○○、寅○○、己○○、丙○○、壬○○、子○○、癸○○、及丁○○共
    十一人，於九十二年七月二十七日零時十八分許，夥同少年許詠政（民國七十五
    年七月十一日生）、吳鴻傑（民國七十四年十一月四日生）、張文章（民國七十
    六年十一月二十八日生，以上三名少年現均由臺灣高雄少年法院調查中），先在
    高雄市鼓山區○○○路西子灣附近分別騎乘十四輛機車（機車駕駛人與車牌號碼
    及車主對照表均詳如附表所示），與其餘車牌號碼及駕駛人不詳之共約數十輛機
    車，集結成飆車車隊，共同基於在道路上集結共駛壅塞道路之犯意聯絡，自高雄
    市鼓山區○○○路開始集體在快慢車道上競駛，沿途由鼓山一路南向北方向行駛
    在快車道上壅塞該路段，至五福四路右轉直行，未料遇警臨檢，遂於五福四路快
    車道雙黃線逆向迴轉至七賢三路直行，沿車流量較大之七賢路段無視號誌管制闖
    越紅燈，並在快車道併排競駛壅塞道路，造成橫向及對向往來車輛之危險，行至
    林森一路再度右轉直行至中正三路左轉，嗣於同日零時三十三分許，沿中正三路
    行至忠孝一路右轉後散去，經警沿路以攝影機尾隨蒐證，始發覺犯行」等語，因
    認被告涉犯有刑法第一百八十五條第一項之公共危險罪嫌。
二、按被告未經審判證明有罪確定前，推定其為無罪；犯罪事實應依證據認定之，無
    證據不得推定犯罪事實；不能證明被告犯罪者，應諭知無罪之判決，刑事訴訟法
    第一百五十四條第一、二項及第三百零一條第一項前段分別定有明文。又刑事訴
    訟法上所謂認定犯罪事實之證據，係指足以認定被告確有犯罪行為之積極證據而
    言，該項證據自須適合於被告犯罪事實之認定，始得採為斷罪資料；事實之認定
    ，應憑證據，如未能發現相當證據，或證據不足以證明，自不能以推測或擬制之
    方法，以為裁判基礎；而認定犯罪事實所憑之證據，雖不以直接證據為限，間接
    證據亦包括在內；然而無論直接或間接證據，其為訴訟上之證明，須於通常一般
    之人均不致有所懷疑，而得確信其為真實之程度者，始得據為有罪之認定，最高
    法院二十九年上字第三一０五號、四十年台上字第八六號及七十六年台上字第四
    九八六號分別著有判例可資參照。次按刑法第一百八十五條第一項之損壞或壅塞
    陸路或以「他法」致生陸路往來之危險罪，必須行為人係以損壞、壅塞或相類似
    損壞、壅塞之程度與方式，因而致生往來之危險，始足當之，並非凡有違反道路
交通安全規則或道路交通管理處罰條例之行為即足以構成本罪。是俗稱之「飆車
    」行為固易對其他用路人造成不便及危險性之可能，然尚須該等行為人有聚集足
    以遮斷道路往來之多數車輛，並佔據一定路段之道路，而或以蛇行、高速疾駛、
    併排行車、逆向行駛、違反號誌標誌等等之方式，因而使道路往來之人車足以生
    往來之危險，始該當構成該條之罪。
三、公訴人認被告蔡同豪、庚○○、戊○○、寅○○、己○○、丙○○、甲○○、壬○○、子○○、癸○○、丁○○等人涉有刑法第一百八十五條第一項公共危險之
    犯嫌，無非係以（一）高雄市政府警察局鼓山分局警備隊「九十二年七月二十七
    日防飆蒐證錄影帶」一卷、勘驗筆錄一份及翻拍自錄影帶之採證照片共四十六張
    ；（二）警製防飆勤務路線圖；（三）蒐證員警羅祖熙於檢察事務官詢問之證詞
    ；（四）蒐證員警羅祖熙於本院審理時之證詞等件為其論據。
四、訊據被告等人固均坦承有騎乘機車出現在公訴人所指部分路段之事實，惟均堅決
    否認有何公共危險之犯行，均辯稱並無參與飆車而有致生往來之危險等語。經查
    ：
（一）被告等人均曾於警方執行防飆勤務之蒐證錄影帶中出現，除為被告等人所不否
      認外，並有警方依據錄影帶而翻拍之照片四十六幀附卷可稽，復經本院勘驗該
      蒐證錄影帶結果，蒐證巡邏車確係持蒐證攝影機沿途持續拍攝巡邏車所行經之
      路段，並由員警口誦行經路段及眼見之機車違規情形，再以攝影機針對行駛於
      巡邏車前側之機車車號攝入攝影機內，有該錄影帶一卷及本院勘驗筆錄三份附
      卷可稽，此雖堪認被告等人應有分別出現於部分公訴人所指部分路段，然此僅
      得證明被告等人確有於上開時、地騎乘機車之事實，尚須調查其他積極事證，
      以資查明被告等人是否確有公訴人所指之前開犯行。
（二）經本院勘驗全長約十三分鐘之蒐證錄影帶，蒐證巡邏車所行經之路段均為市中
      鬧區，雖蒐證當時之時間已係凌晨十二時二十分許，然當時人車猶眾，道路上
      除有被告等人所騎乘之機車外，同有數量汽機車行駛於蒐證巡邏車前方及兩側
      。而依勘驗錄影帶之內容所示，除本案被告等人所騎乘之機車有出現於蒐證錄
      影帶外，同時亦有多名不知名人士所騎乘之車號ＸＸＴ─９９８號（十八分三
      十九秒）、ＹＡＳ─０５７號（十八分五十四秒）、ＰＭＣ─７５９號（十九
      分一秒）、ＨＳ６─２１８號（十九分二十九秒）、ＰＱＫ─７３６號（十九
      分３３秒）、ＴＸＱ─０５７號（二十分十三秒）、ＸＵＴ─５０８號（二十
      分二十秒）、ＺＮＪ─２９６號（二十四分四十九秒）、ＭＺ３─６００號（
      二十七分十八秒）、ＬＯＩ─０９９號（二十七分十八秒）、ＸＵＫ─７８６
      號（二十七分二十九秒）、ＸＵＯ─九０１號（二十八分五十一秒）、ＫＦ２
      ─９６８號（二十九分五十秒）、ＸＵＯ─９０１號（三十分四十五秒）、Ｐ
      ＱＫ─７３６號（三十分五十秒）等數量機車陸續出現於蒐證錄影帶中，甚且
      有部分前開由不知名人士所騎乘之機車，亦有闖紅燈等違規行為，均有本院勘
      驗筆錄三份附卷可稽。是該等被告究否係以共同飆車之意思而行駛於公訴人所
      指之路段中，抑或僅因一時行經該處而遭警方誤認係有集體飆車犯行之人，本
      非無疑。
（三）又依錄影帶拍攝之內容，除九十二年七月二十七日零時十八分許有大量機車出
      現於錄影帶內，及拍攝人員當時以口述：「約有一百多輛機車」之情，且於九
      十二年七月二十七日零時十八分三十三秒起迄十九分三十五秒之間，確有被告
      寅○○騎乘車號ＭＺ８─７７５號機車（十八分三十三秒）、被告戊○○騎乘
      車號ＳＡ８─２３３號機車（十九分二十秒）、被告丑○○騎乘車號ＸＹＥ─
      三七０號（十九分三十五秒）及其他不知名人士所騎乘之車號ＸＸＴ─９９８
      號、ＹＡＳ─０５７號、ＰＭＣ─７５９號、ＨＳ６─２１８號等機車有於短
      時間連續出現於錄影畫面，而足認有大量機車同時騎乘於同一路段（鼓山路與
      臨海路段）外，其餘之路段，並無法看出同時有大量機車齊聚行駛之行為，分
      別有本院勘驗筆錄三份附卷可稽，是被告等人是否有以壅塞或相類似之方式致
      生往來之危險，即堪質疑。
（四）雖於蒐證錄影帶中，蒐證員警有於攝影之際，同時以口述方式表示部分被告行
      駛於快車道，而經本院勘驗該錄影帶之結果，被告戊○○確有騎乘車號ＳＡ８
      ─２３３號機車在鼓山一路之快車道（零時十九分二十秒）、壬○○確有騎乘
      車號ＳＤＶ─５５７號機車在七賢二路之快車道（零時二十五分十五秒）、丑
      ○○確有騎乘車號ＸＹＥ─３７０號機車在七賢二路之快車道（零時二十五分
      四十三秒）、丁○○確有騎乘車號ＳＥＥ─９８２機車在七賢二路之快車道（
      零時二十五分五十秒）、癸○○確有騎乘車號ＸＹＶ─２５５號機車在七賢二
      路之外側快車道（零時二十九分十八秒）、己○○確有騎乘車號ＸＺＲ─３２
      ３號機車在七賢二路之外側快車道（零時二十九分四十八秒），均有本院勘驗
      筆錄三份附卷可稽，且為該六被告所不否認，是堪知該等被告應有於該時段行
      駛於快車道上無誤。惟該等被告六人當時所行駛之快車道，均為汽機車所共用
      之混合車道，並非禁行機車之汽車專用道，亦有本院經職權函查高雄市政府交
      通局，而經該局於九十三年八月二十七日以高市交四字第０九三００二五二九
      五號函覆暨內附附件十三頁在卷可查（本院卷第三四四─三五七頁），是前開
      被告六人行駛於該處快車道之行為，即無違反道路交通規則可言。
（五）固依蒐證錄影帶所示，被告丑○○有於當日零時二十五分四十三秒許，駕駛車
      號ＸＹＥ─３７０號機車，行駛於七賢二路而闖越成功路紅燈號誌；丁○○有
      於零時二十五分五十秒許，駕駛車號ＳＥＥ─９８２號機車，行駛於七賢二路
      而闖越成功路紅燈號誌；己○○有於零時二十九分五十秒許，駕駛車號ＸＺＲ
      ─３２３號機車，行駛於七賢二路而闖越南台二路紅燈號誌等各情。然該三被
      告之違規行為，除僅有前開三被告之單次闖越紅燈行為者外，均無連續蛇行、
      併排行車、逆向行駛、行駛機車禁行道等等其餘危險性之違規駕駛行為；又前
      開三被告闖越紅燈之際，該路段上並無大量機車聚集而有集體違規行為之情形
      ，同時間則僅有一至二台機車偶有違規行為等情，均有本院勘驗筆錄三份附卷
      可稽，是尚難將該種違規闖越紅燈行為逕行比擬之於刑法第一百八十五條第一
      項之損壞、壅塞等相類似之危險行為。
（六）雖證人羅祖熙於本院審理時證稱：「（蒐證車之時速如何？）約時速五、六十
      公里左右（本院卷第二四九頁）」、「（該機車群之速度？）應是超過時速五
      、六十公里（本院卷第二四九頁）」、「（為何蒐證車速較慢，還可以尾隨拍
      攝機車群？是否會有騎得較快的機車拍不到，而拍到時速較慢的機車？）機車
      的速度不一，違規的狀況是斷斷續續，我們是截取有違規的畫面。我們的鏡頭
      也不可能拍到全部的機車，我們是針對有違規的重點畫面（本院卷第二四九─
      二五０頁）等語。然依本院勘驗蒐證錄影帶之內容，若以肉眼觀之，並無法得
      知被告等人係以高速疾駛於道路，而當時持錄影機攝影之員警，亦未於行車蒐
      證之際同時口述當時車速為何，證人羅祖熙於案發一年多後之記憶是否鮮明，
      是否會有誤記之情，非無疑義，自難以此遽認被告等人有以高速行駛之方式而
      有損壞、壅塞或其他相類似之危險行為。
五、綜上所述，被告等人固均曾出現於公訴人所指之飆車族行駛路線，然依卷內證據
    所示，並無法查知被告等人確有以集體在快慢車道競駛、闖越紅燈及壅塞陸路之
    方式，而肇致足以生交通往來之危險，本件尚乏積極證據足資證明被告等人確有
    與他人共同壅塞陸路或以他法致生公眾往來危險之事實。此外，復查無其他積極
    證據足資認定被告確有公訴人所指之妨害公眾往來安全犯行，既不能證明被告等
    人犯罪，揆諸前開法文規定及判例意旨，依法自應均諭知被告等人無罪之判決，
    以資審慎。
據上論斷，應依刑事訴訟法第三百零一條第一項，判決如主文。
本案經檢察官鄧定強到庭執行職務。
中    華    民    國      九十三      年      九      月     二十三     日
                                  臺灣高雄地方法院刑事第四庭
                                    審判長法  官  吳  永  宋
                                          法  官  黃  惠  玲
                                          法  官  林  勇如
右正本證明與原本無異。
如不服本判決，應於判決送達後十日內，向本院提出上訴狀。
                                          書記官  許  雅  惠
中    華    民    國      九十三      年      九      月     二十三     日
附表：
┌──┬───┬───────┬───┬─────┬──────┬───┐
│編號│被告姓│被告騎乘之機車│輕型或│蒐證錄影帶│採證照片編號│車輛所│
│    │名    │車牌號碼      │重型機│中可辨識之│            │人    │
│    │      │              │車    │路段      │            │      │
├──┼───┼───────┼───┼─────┼──────┼───┤
│ 一 │丑○○│ＸＹＥ─三七０│重型  │鼓山一路、│ＮＯ一、十二│本人  │
│    │      │              │      │五福四路、│、二九      │      │
│    │      │              │      │七賢路段  │            │      │
├──┼───┼───────┼───┼─────┼──────┼───┤
│ 二 │庚○○│ＫＣＶ─三一一│重型  │五福四路、│ＮＯ十四    │江和璧│
│    │      ││      │七賢路段  │            │      │
├──┼───┼───────┼───┼─────┼──────┼───┤
│ 三 │戊○○│ＳＡ八─二三三│輕型  │五福四路、│ＮＯ七      │本人  │
│    │      │              │      │七賢路段  │            │      │
├──┼───┼───────┼───┼─────┼──────┼───┤
│ 四 │寅○○│ＭＺ八─七七五│重型  │五福四路  │ＮＯ二      │鄭豐潔│
├──┼───┼───────┼───┼─────┼──────┼───┤
│ 五 │己○○│ＸＺＲ─三二三│重型  │臨海二路、│ＮＯ十八、四│本人  │
│    │      │              │      │五福四路、│十、四一    │      │
│    │      │              │      │七賢路段  │            │      │
├──┼───┼───────┼───┼─────┼──────┼───┤
│ 六 │丙○○│ＭＺ二─七九九│重型  │七賢路段  │ＮＯ二十    │黃三珍│
├──┼───┼───────┼───┼─────┼──────┼───┤
│ 七 │甲○○│ＸＸＷ─００七│重型  │七賢路段  │ＮＯ四四    │本人  │
├──┼───┼───────┼───┼─────┼──────┼───┤
│ 八 │壬○○│ＳＤＶ─五五七│輕型  │七賢路段  │ＮＯ二五    │本人  │
├──┼───┼───────┼───┼─────┼──────┼───┤
│ 九 │子○○│ＺＮＪ─二九六│輕型  │五福四路、│ＮＯ二二    │本人  │
│    │      │              │      │七賢路段  │            │      │
├──┼───┼───────┼───┼─────┼──────┼───┤
│ 十 │癸○○│ＸＹＶ─二五五│重型  │五福四路、│ＮＯ三五    │本人  │
│    │      │              │      │七賢路段  │            │      │
├──┼───┼───────┼───┼─────┼──────┼───┤
│十一│丁○○│ＳＥＥ─九八二│輕型  │七賢路段  │ＮＯ三十    │黃祺青│
└──┴───┴───────┴───┴─────┴──────┴───┘
